最高法院刑事判決　　　　　　　　　　　　　　　　八十七年度台非字第一三○號
　　上訴人　最高法院檢察署檢察總長
　　被　告　丙○○
　　　　　　丁○○
　　　　　　乙○○
　　　　　　甲○○
右上訴人因被告等賭博案件，對於台灣高等法院中華民國八十六年十二月十七日第二
審確定判決（八十六年度上易字第六一八九號，起訴案號：台灣板橋地方法院檢察署
八十五年度偵字第一九五一一號），認為違法，提起非常上訴，本院判決如左：
    主  文
上訴駁回。
    理  由
非常上訴理由稱：「一按判決不適用法則或適用不當者，為違背法令，又應於審判期
日調查之證據，而未予調查者，其判決當然為違背法令，刑事訴訟法第三百七十八條
、第三百七十九條第十款分別定有明文，二本件原判決認被告丙○○、丁○○共同以
賭博為常業，被告乙○○在公眾得出入之場所賭博財物，甲○○連續在公眾（得）出
入之場所賭博財物，分別科處罪刑，其理由係以被告丙○○自八十五年九月中旬起，
在台北縣永和市○○路八號公眾得出入之場所經營『熊寶寶歡樂世界』電動遊藝場，
設置電動賭博機具『水果森林』十六台、『胡牌高手』五台，並自同年九月十九日起
以月薪新台幣（下同）二萬元之代價僱用有犯意聯絡之被告丁○○擔任兌換代幣、獎
品之工作，而共同與不特定之顧客賭博財物，並均以之為常業，其賭博方式為賭客每
出資十元可兌換代幣二枚，以押分方式投代幣一枚或二枚，分別與『水果森林』或『
胡牌高手』機具賭博，押中者，可贏得倍數不等之分數，每十分可領得彩票一張，累
積彩票至六百張時，可兌領彩色筆、橡皮擦獎品，累積至一千五百張時，可兌換鍍金
鑰匙圈之獎品，如未押中，則賭金歸丙○○所有。被告甲○○於八十五年十月二日在
該上址賭博，贏得一千餘張之彩票並兌領鍍金鑰匙圈一個，復基於概括之犯意，於同
年十月四日晚與被告乙○○在該址賭博，經警查獲，按被告丙○○所開設之遊藝場，
係以電動機具為賭具，由顧客投注金錢，以偶然之機率博取彩色筆、橡皮擦及鍍金鑰
匙圈等物，而刑法第二百六十六條第一項之賭博財物，並不以金錢或物質為限，凡有
經濟價值者，均可謂為『財物』，查彩色筆、橡皮擦、鍍金鑰匙圈等物，均具有經濟
價值，均非即時供娛樂消費之物，是被告丙○○經營之遊藝場由顧客投注金錢以博取
彩色筆等物，自屬賭博之犯行至明，至於其所使用之賭具即電動機具曾否經公告查禁
，已與賭博罪刑之成立無關，雖被告丙○○辯稱，伊店內之電動機具均非公告查禁之
電動機具云云，要屬諉責之詞，不足採信等情為論據，惟查本件扣案之電動機具『水
果森林』及『胡牌高手』均非屬教育部公告查禁之項目，此有教育部八十五年九月廿
六日台社(五)字第八五五一七二七七號公告影本在卷可稽，且查因積分換得之彩票，
其累積彩票至六百張時，僅能兌換彩色筆或橡皮擦等獎品，價值均不高，至於累積彩
票達一千五百張時，雖可兌領鍍金鑰匙圈之獎品，惟該鍍金鑰匙圈僅係金粉鍍成，且
成色不純，每一個單價亦僅五十元而已，亦有台灣板橋地方法院檢察署收受保管貴重
扣押物品鑑定證明表附偵查卷可憑，足見其兌領獎品之價值均在教育部所頒布之『遊
藝場業輔導管理規則』第十三條第五款但書所定二千元之下，應屬刑法第二百六十六
條第一項但書所示『以供人暫時為娛樂之物賭博』之範圍。按教育部所頒之『遊藝場
業輔導管理規則』雖屬行政命令，但被告等以之作為其行為適法性之準則，在主觀上
顯然欠缺犯罪故意，否則司法機關刻意漠視行政主管機關之命令，而對於依此命令行
事之人科處罪刑，將造成人民無所適從，顯違公平正義之本旨。本件原判決對於上開
有利於被告等之證據均置而不論亦不予調查，僅以彩色筆、橡皮擦及鍍金鑰匙圈等物
，均具經濟價值，依其使用價值均非即時供娛樂消費之物等情，遽予論罪科刑，顯有
判決適用法則不當及應於審判期日調查之證據而未予調查之違法。三案經確定，且對
被告等不利，爰依刑事訴訟法第四百四十一條、第四百四十三條規定，提起非常上訴
，以資糾正。」等語。
本院按非常上訴審，應以原確定判決所確認之事實為判決之基礎，倘若非常上訴理由
係對卷內證據資料，持與原判決相異之評價，而謂原判決認定事實不當，進而指摘原
判決適用法則不當或調查未盡，即係對於事實審法院採證認事職權行使之當否所為之
任意指摘，自與非常上訴係以統一法令適用之本旨有違。本件原判決所確認之事實，
係以被告丙○○自民國八十五年九月中旬起，在台北縣永和市○○路八號公眾得出入
之場所經營「熊寶寶歡樂世界」電動遊藝場，設置電動賭博機具「水果森林」十六台
、「胡牌高手」五台，並自同年九月十九日起以月薪二萬元之代價僱用有犯意聯絡之
被告丁○○擔任兌換代幣、獎品之工作，而共同與不特定之顧客賭博財物，並均以之
為常業，其賭博方式為賭客每出資十元可兌換代幣二枚，以押分方式投代幣一枚或二
枚，分別與「水果森林」或「胡牌高手」機具賭博，押中者，可贏得倍數不等之分數
，每十分可領得彩票一張，累積彩票六百張時，可兌領彩色筆、橡皮擦獎品，累積至
一千五百張時，可兌換鍍金鑰匙圈之獎品，如未押中，則賭金歸丙○○所有。被告甲
○○於八十五年十月二日在該上址賭博，贏得一千餘張之彩票並兌領鍍金鑰匙圈一個
，復基於概括之犯意，於同年十月四日晚與被告乙○○在該址賭博，經警查獲等情，
依上開確認之事實，被告甲○○、乙○○均有在公眾得出入之場所賭博財物及被告丙
○○、丁○○有以賭博為常業之行為，原判決分別論處被告等刑法第二百六十六條第
一項前段、第二百六十七條之賭博罪刑，顯無適用法則不當之可言。再刑法第二百六
十六條第一項所謂「財物」，原不以金錢或物質為限，凡有經濟上價值者，均可謂為
「財物」。至於所賭之物是否屬該條項但書所定「以供人暫時娛樂」，乃事實認定問
題。此一前提事實並非非常上訴審所得調查。原判決依其所確認之事實，係以彩色筆
、橡皮擦及鍍金鑰匙圈等物均具經濟價值，又非即時供娛樂消費之物，在理由中詳述
不符刑法第二百六十六條第一項但書規定之情形。復認被告等所使用之賭具即電動機
具是否經公告查禁，與賭博罪之成立無關，其法律見解之不同，尚不得據為提起非常
上訴之理由。非常上訴意旨持與原判決不同之評價，而認被告提供之獎品屬供人暫時
娛樂，且未超過二千元之限制云云，據以指摘原判決有適用法則不當及應於審判期日
調查之證據未予調查之違法，揆諸首揭說明，尚難謂為有理由，應予駁回。
據上論結，應依刑事訴訟法第四百四十六條，判決如主文。
中      華      民      國    八十七    年       五     月    二十一    日
                              最高法院刑事第五庭
                                  審判長法官  陳  錫  奎
                                        法官  王  德  雲
                                        法官  洪  清  江
                                        法官  吳  昆  仁
                                        法官  李  伯  道
      右正本證明與原本無異
                                              書  記  官
中      華      民      國    八十七    年      五      月    二十七    日
